【裁判字號】    91,訴,2414
【裁判日期】    920519
【裁判案由】    著作權法
【裁判全文】
臺灣板橋地方法院刑事判決                        九十一年度訴字第二四一四號
    公  訴  人  臺灣板橋地方法院檢察署檢察官
    被      告  亞壯企業有限公司
    兼代表人    乙○○
    共同選任辯護人  曹依立律師
右列被告等因違反著作權法案件，經檢察官提起公訴（九十一年度偵字第一四五四二
號），本院判決如左：
    主  文
亞壯企業有限公司之代表人因執行業務連續意圖銷售而擅自重製他人著作，科罰金新
臺幣陸萬元。
乙○○連續意圖銷售而擅自重製他人著作，處有期徒刑陸月，如易科罰金，以參佰元
折算壹日。
    事  實
一、乙○○係設於臺北縣五股鄉○○路三十巷十號之亞壯企業有限公司（簡稱亞壯公
    司）負責人，明知設於宜蘭縣宜蘭市○○路一五四號之臺灣節源科技有限公司（
    簡稱臺灣節源公司，負責人為林李政，起訴書誤載為臺灣節源科技股份有限公司
    ）所銷售之「電球型螢光燈」，其包裝盒上有關產品名稱、特性、使用
    方法、效果及使用時應注意事項等英、日文說明書及圖樣，係臺灣節源公司享有
    著作財產權之語文及美術著作，未經臺灣節源公司之同意或授權，不得意圖銷售
    而擅自重製，亦不得明知為侵害著作權之物而意圖營利而交付，竟因執行業務，
    於民國八十九年十二月間，意圖銷售「電球型螢光燈」，擅自委託不知
    情之杭州新銳電器有限公司（簡稱新銳公司，設於中國大陸杭州）將上開說明書
    及圖樣印製於光之美「電球型螢光燈」包裝紙盒上而非法重製。並自新
    銳公司交貨予亞壯公司之日起，基於概括之犯意，明知上開說明書及圖樣為侵害
    著作權之物，仍意圖營利，交付予不知情之設於臺中市○○路四六一號之「正阿
    同商行」及設於臺中市豐原市○○○路一九五號之「全豐燈飾照明」等商店寄賣
    。嗣臺灣節源公司人員分別於九十年四月及六月間，在上開商店購得上開重製說
    明書及圖樣於包裝盒上之亞壯公司光之美「電球型螢光燈」，始悉上情
    。
二、案經被害人臺灣節源公司訴請臺灣板橋地方法院檢察署檢察官偵查起訴。
    理  由
一、訊據被告亞壯公司及乙○○固均坦承亞壯公司有銷售「光之美」螢光燈及告訴人
    所指述之包裝盒之事實，惟均矢口否認有違反著作權法之犯行，均辯稱：亞壯公
    司所銷售之光之美「電球型螢光燈」及其包裝紙盒，係向中國大陸之新
    銳公司購買後進口，其包裝紙盒亦係由該公司設計製作，該公司於製作時即有向
    亞壯公司保證表示，並不會有侵害他人智慧財產權之事，亞壯公司並無重製之行
    為或故意；本件之著作權人應係林李政，並非臺灣節源公司，其告訴不合法；本
    件告訴業經告訴代理人於檢察官偵查中撤回告訴云云。
二、經查，右揭事實，業據告訴人臺灣節源公司迭於檢察官偵查中及本院審理時指述
    歷歷，復據被告亞壯公司、乙○○一致供承如上，並有告訴人所提之告訴人及被
    告之包裝紙盒（含白光及黃光）各二只、八十八年十一月三十日告訴人著作權登
    記申請書、被告「電球型螢光燈」外包裝影本、律師函、「正阿同商行
    」所開立之收據、「全豐燈飾照明」所開立之估價單、告訴人之公司執照、營利
    事業登記證、被告之公司登記資料各一份附卷可稽。又告訴人所製作之「電球
    型螢光燈」包裝盒上之說明書及圖樣，係告訴人於八十八年十月間親自設
    計，外文部分係委託宜大翻譯企業有限公司翻譯，美工部分則委由佳來廣告設計
    公司編排，而係創新前所未見，當時市面上全無相似之產品，此據告訴人陳述在
    卷，並有該設計圖稿二紙、會計傳票五紙（均為影本）附卷可資參照。足見告訴
    人上揭作品，係告訴人自行創作，而非抄襲他人之著作，具原創性，屬著作權法
    第五條第一項第一、四款所列之語文、美術著作，應受著作權法之保護。再者，
    就上開告訴人所提之告訴人及被告之包裝紙盒各二只（其中白光部分如起訴書附
    件一、二所示）觀之，被告之包裝紙盒（即光之美「電球型螢光燈」包
    裝紙盒）二只，除以英文、日文記載「安全上之注意」之字體、圖樣完全一致外
    ，其餘說明之字體、圖樣雖在編排上有些許差異，然近似之比例極高，此點應已
    達到原著作物實質重製之程度；「ＴＥＰＣ」係告訴人之公司標誌，此有告訴人
    之驗收單、送貨單及系爭紙盒影本為證，而被告所販買之「光之美」紙盒如起訴
    書附件一所示之Ａ部分，其日文記載卻有「ＴＥＰＣ」等文字，被告如非抄襲告
    訴人之著作，則何以被告之紙盒上會出現告訴人之公司標誌；告訴人所有紙盒如
    起訴書附件二所示之Ｂ部分之兩圖位置係相反，而Ｃ部分之「壽命約八」遺漏「
    倍」字，此等錯誤被告之「光之美」紙盒均有之，益徵被告顯係抄襲告訴人之著
    作。次查，被告所銷售之光之美「電球型螢光燈」及其包裝紙盒，係被
    告委託不知情之新銳公司將上開說明書及圖樣印製於「電球型螢光燈」
    包裝紙盒上而非法重製，有被告所提之八十九年十二月十三日訂貨合約單一紙附
    卷可稽。矧被告既係向新銳公司訂貨之人，則被告對於該產品之包裝紙盒所印製
    之內容，客觀上，即有最先、最重要且最後決定性之決定權，斷不能以係委託新
    銳公司所承製而認被告並無重製之行為或故意。至證人甲○○於本院審理時雖證
    稱：亞壯公司只有提供「光之美」之品牌給新銳公司，只有要求新銳公司用英、
    日文註記在包裝紙盒上，並未設計包裝紙盒上所印製之內容，而係全權委託新銳
    公司設計製作包裝紙盒云云。惟查，證人甲○○係被告亞壯公司之總經理，其證
    詞不免偏頗被告亞壯公司，且客觀上新銳公司所設計製作之包裝紙盒，係供被告
    亞壯公司販售光之美「電球型螢光燈」之用，若未經被告亞壯公司同意
    ，新銳公司應無貿然製作之理，而被告亞壯公司亦絕不可能收受之而依約付款，
    更何況被告亞壯公司已將之銷售？是證人甲○○之證詞，亦不能據為有利被告亞
    壯公司及乙○○之認定；另證人丙○○既因事在大陸不能到庭，則被告所提之證
    人丙○○自大陸所傳真之證明書，即難以調查其真實性，尚難採信。又本件之著
    作權人為臺灣節源公司，其證據業如前述，且本件告訴並未經告訴代理人於檢察
    官偵查中撤回告訴等情，亦經本院調取檢察官偵查中之錄音帶勘驗屬實，製有勘
    驗筆錄在卷，並於九十二年五月五日當庭播放上開錄音帶無訛，是被告亞壯公司
    、乙○○所為之上開辯解，均尚無足採。事證明確，被告亞壯公司、乙○○之犯
    行均應堪認定。
三、被告乙○○意圖銷售而擅自重製告訴人享有著作財產權之著作，且明知為侵害著
    作權之物而意圖營利而交付，核其所為，係犯著作權法第九十一條第二項之意圖
    銷售而擅自重製他人著作罪及同法第九十三條第三款、第八十七條第二款明知為
    侵害著作權之物而意圖營利而交付罪。被告乙○○利用不知情之新銳公司印製上
    開說明書及圖樣於包裝紙盒上，以及所犯著作權法第九十三條第三款、第八十七
    條第二款，利用不知情之「正阿同商行」、「全豐燈飾照明」等商店人員出售含
    有上開包裝紙盒之「電球型螢光燈」，均屬間接正犯。被告乙○○利用
    不知情之「正阿同商行」、「全豐燈飾照明」等商店人員連續多次所犯違反著作
    權法第九十三條第三款、第八十七條第二款明知為侵害著作權之物而意圖營利而
    交付罪，時間密接，犯罪構成要件相同，顯係基於概括犯意，為連續犯，應依法
    加重其刑。被告乙○○所犯上開二罪，有方法結果之牽連關係，為牽連犯，應依
    刑法第五十五條從一重以意圖銷售擅自重製他人著作罪處斷。又被告亞壯公司因
    其代表人即被告乙○○執行業務，犯著作權法第九十一條第二項之意圖銷售擅自
    重製他人著作罪，依著作權法第一百零一條第一項規定，對被告亞壯公司亦應處
    以同法第九十一條第二項之罰金。公訴人就被告乙○○所犯明知為侵害著作權之
    物而意圖營利而交付罪部分，雖未起訴，然該部分事實與起訴之意圖銷售而擅自
    重製他人著作罪部分有牽連犯之裁判上一罪關係，為起訴效力所及，本院自應併
    予審理；另系爭包裝盒上有關產品名稱、特性、使用方法、效果及使用時應注意
    事項等英、日文說明書及圖樣，係臺灣節源公司享有著作財產權之語文及美術著
    作，起訴書雖漏載語文著作部分，但此部分與本件論罪科刑部分有實質上一罪關
    係，為起訴效力所及，本院自應併予審理。爰審酌被告乙○○並無前科，有臺灣
    高等法院檢察署刑案紀錄簡覆表一份在卷足憑，其智識程度、生活狀況，被告乙
    ○○因執行業務，所為如事實欄所示之犯行，侵犯他人之著作權甚鉅，並嚴重破
    壞我國保護智慧財產權之國際形象，其犯罪之動機、目的、手段、期間、犯罪後
    之態度等一切情狀，量處如主文第二項所示之刑，並諭知易科罰金之折算標準，
    且對被告亞壯公司科以如主文第一項所示之罰金刑，以資懲儆。
據上論斷，應依刑事訴訟法第二百九十九條第一項前段，著作權法第九十一條第二項
、第九十三條第三款、第八十七條第二款、第一百零一條第一項，刑法第十一條前段
、第五十六條、第五十五條、第四十一條第一項前段，罰金罰鍰提高標準條例第二條
，判決如主文。
本案經檢察官曾文鐘到庭執行職務
中    華    民    國      九十二      年      五       月     十九      日
                                      臺灣板橋地方法院刑事第一庭
                                          法  官  楊  千  儀
右正本證明與原本無異。
如不服本判決，應於判決送達後十日內，向本院提出上訴狀。
                                          書記官  吳  河  東
中    華    民    國      九十二      年      五       月     十九      日
附錄本案論罪科刑法條全文
著作權法第九十一條
擅自以重製之方法侵害他人之著作財產權者，處六月以上三年以下有期徒刑，得併科
新臺幣二十萬元以下罰金。
意圖銷售或出租而擅自以重製之方法侵害他人之著作財產權者，處六月以上五年以下
有期徒刑，得併科新臺幣三十萬元以下罰金。
著作權法第九十三條
有下列情形之一者，處二年以下有期徒刑，得併科新臺幣十萬元以下罰金：
一  侵害第十五條至第十七條規定之著作人格權者。
二  違反第七十條規定者。
三  以第八十七條各款方法之一侵害他人之著作權者。
著作權法第八十七條
有下列情形之一者，除本法另有規定外，視為侵害著作權或製版權︰
一  以侵害著作人名譽之方法利用其著作者。
二  明知為侵害著作權或製版權之物而散布或意圖散布而陳列或持有或意圖營利而交
    付者。
三  輸入未經著作財產權人或製版權人授權重製之重製物或製版物者。
四  未經著作財產權人同意而輸入著作原件或其重製物者。
五  明知係侵害電腦程式著作財產權之重製物而仍作為直接營利之使用者。
著作權法第一百零一條
法人之代表人、法人或自然人之代理人、受雇人或其他從業人員，因執行業務，犯第
九十一條至第九十六條之罪者，除依各該條規定處罰其行為人外，對該法人或自然人
亦科各該條之罰金。
對前項行為人、法人或自然人之一方告訴或撤回告訴者，其效力及於他方。


司法院資訊處製作；財團法人民間司法改革基金會備份。
